【裁判字號】    98,消債更,566
【裁判日期】    980827
【裁判案由】    更生事件
【裁判全文】
臺灣臺中地方法院民事裁定           98年度消債更字第566號
    聲  請  人
    即  債務人  甲○○
上列聲請人即債務人與債權人三信商業銀行股份有限公司、合作
金庫商業銀行股份有限公司、台新國際商業銀行股份有限公司、
台北富邦商業銀行股份有限公司、國泰世華商業銀行股份有限公
司、元大商業銀行股份有限公司、台灣土地銀行股份有限公司間
消費者債務清理條例事件，債務人聲請更生，本院裁定如下：
    主    文
債務人更生之聲請駁回。
聲請費用由債務人負擔。
    理    由
一、按債務人不能清償債務或有不能清償之虞者，得依本條例所
    定更生或清算程序，清理其債務，消費者債務清理條例第 3
    條定有明文。又聲請更生或清算不合程式或不備其他要件者
    ，法院應以裁定駁回之，復為同條例第 8條所明定。又更生
    制度之立法目的在使債務人於不能清償債務或有不能清償之
    虞時，透過此一制度，使全體債權人獲得公平之受償，並予
    債務人在經濟上有更生之機會，防止社會經濟發生混亂，並
    非使債務人恣意消費所造成之債務，任意轉嫁予債權人負擔
    。
二、本件債務人向本院聲請更生，主張其有不能清償債務情事，
    前已提出債權人清冊，以書面向最大債權金融機構請求共同
    協商債務清償方案，惟協商不成立，且其無擔保或無優先權
    之債務總額未逾新台幣（下同）1200萬元，復未經法院裁定
    開始清算程序或宣告破產，請求准予開始更生生活等語。
三、查債務人陳報之無擔保債務總額為 3,256,240元（拍賣房屋
    不足額1,436,000元、無擔保債務1,820,240元），又據其陳
    報之每月必要生活支出 (含扶養費)共計 24,867元；其固定
    收入為任職於台中市第一廣場擺攤做生意每月約25,000元。
    而依債務人所提出之更生償還計畫草案，債務人願意分 8年
    96期，每期償還8,000元，共計768,000元，償還比例為23.5
    9%。如是，債務人以其收入減生活支出，每月僅餘不足1,00
    0元 ，債務人復未能提供履行其更生方案之保證，其無履行
    更生方案之可能，洵堪認定。
四、次查，依債權人所提出之債務人消費明細觀之，債務人之消
    費態樣多為娛樂（霞客溫泉）、服飾（老牛皮、三布居大尺
    碼專賣店、青山洋服、高點西服、陳瘦皮鞋）、航空（立榮
    航空、華信航空）、百貨（新光三越百貨、衣蝶台中）、旅
    遊（吉帝旅行社、燦星旅遊）、珠寶（金格珠寶銀樓）、餐
    廳（六和春菜館、九妹飲食店、爭鮮迴轉壽司、糖村佳禾餐
    飲店、衣蝶台中餐飲、東劫牛稼莊飲食店、先麥食品、可利
    亞餐廳、日本料理、石頭日式火鍋、台中牛排館、輕井澤燒
    鍋店、貴族世家牛排）、電視購物（東森購物）、旅館（KU
    EILIN HOTEL、SZ CUIZHU HOTEL、麗格休閒商務客棧、蘇活
    公司、懇丁漢王公司、麗尊大酒店、薇風休閒旅館、JINHOU
    HOTEL、高雄觀光飯店 、禾風汽車旅館、拓程商旅）、高額
    電信（中華電信10,190元、昶曜電通）、電子通訊（大禾科
    技）、大額預借現金（95年8月 1日140,000元）、大額信用
    貸款（93年1月14日1,000,000元、94年3月16日500,000元、
    94年9月 7日房貸4,600,000元）、其他｛麗池山水公司、優
    升公司（47,600元、25,200元、30,800元、39,200元、25,2
    00元、30,800元）｝等（其他小額未列計），此有債權人提
    出之消費帳明細及本院製作之明細摘要附卷可稽。則債務人
    之消費已然逾越一般人生活水準，而非屬日常生活所需，而
    達奢侈、浪費之程度；茲債務人依消費者債務清理條例更生
    之規定，欲將其恣意消費所造成之債務，任意轉嫁予債權人
    負擔，揆諸前引說明亦與本條例之立法目的有違，其請求亦
    屬欠缺權利保護之必要。矧，債務人之消費態樣既如前述，
    核與消費者債務清理條例第134條第4款所稱：「浪費、賭博
    或其他投機行為，致財產顯然減少或負擔過重之債務」等不
    免責事由相當。再經本院訊問到場之債權人亦表明反對債務
    人之更生聲請，顯見本件縱令進入更生程序，亦將因其更生
    方案無法獲致債權人會議通過或法院認可而宣告清算，徒增
    程序勞費，毫無實益。
五、綜上所述，債務人之請求顯欠缺保護之必要，揆諸首引法條
    規定，應駁回之；爰依消費者債務清理條例第8條、第15條
    、民事訴訟法第95條、第78條裁定如主文。
中    華    民    國    98    年    8     月    27    日
                  民事庭法  官   顏世傑
上為正本係照原本作成。
如不服本裁定，應於裁定送達後10日內，以書狀向本院提出抗告
，並繳納抗告費新臺幣1000元。
中    華    民    國    98    年    8     月    27    日
                        書記官   劉玥秀


司法院資訊處製作；財團法人民間司法改革基金會備份。
